【裁判字號】    97,上易,871
【裁判日期】    971125
【裁判案由】    侵占
【裁判全文】
臺灣高等法院高雄分院刑事判決         97年度上易字第871號
上  訴  人  臺灣屏東地方法院檢察署檢察官
被      告  甲○○
                    現於臺灣屏東監獄竹田分監
上列上訴人因被告侵占案件，不服臺灣屏東地方法院97年度易字
第682 號中華民國97年8 月18日第一審判決（起訴案號：臺灣屏
東地方法院檢察署97年度偵字第1107號），提起上訴，本院判決
如下：
    主  文
上訴駁回。
    理  由
一、公訴人聲請簡易判決處刑意旨略以：被告甲○○於民國96年
    11月20日晚上某時，在屏東縣萬丹鄉○○段河堤旁，拾獲脫
    離乙○○所持有之電纜線1,252 公尺，竟意圖為自己不法之
    所有，將上開電纜線侵占入己。嗣於當晚9 時許，在屏東縣
    萬丹鄉○村村○○路段，甲○○騎乘車牌號碼WQQ-141 號重
    型機車載運前開電纜線時，為民眾報警查獲，並扣得前開電
    纜線1,252 公尺，因認被告甲○○涉犯刑法第337 條侵占離
    本人持有物罪嫌云云。
二、按犯罪事實，應依證據認定之，無證據不得認定犯罪事實。
    又不能證明被告犯罪者，應諭知無罪之判決，刑事訴訟法第
    154 條、第301 條第1 項分別定有明文。次按認定犯罪事實
    所憑之證據，雖不以直接證據為限，間接證據亦包括在內，
    然而無論直接證據或間接證據，其為訴訟上之證明，須於通
    常一般人均不致有所懷疑，而得確信其為真實之程度者，始
    得據為有罪之認定，倘其證明尚未達到此一程度，而有合理
    之懷疑存在時，即難遽採為不利被告之認定，最高法院著有
    76年臺上字第4986號判例可資參照。又依刑事訴訟法第161
    條第1 項規定，檢察官就被告犯罪事實，應負舉證責任，並
    指出證明之方法。因此，檢察官對於起訴之犯罪事實，應負
    提出證據及說服之實質舉證責任。倘其所提出之證據，不足
    為被告有罪之積極證明，或其指出證明之方法，無從說服法
    院以形成被告有罪之心證，基於無罪推定之原則，自應為被
    告無罪判決之諭知，最高法院亦著有92年臺上字第128 號判
    例可參。
三、本件公訴人認被告甲○○涉有侵占離本人持有物之犯行，係
    以被告甲○○於偵查中之自白、證人即發現被告甲○○載運
    上開贓物行經上址之人黃石松、證人即被害人乙○○於警詢
    中關於其所有上開電線遭竊之陳述，及卷附扣押物品目錄表
    、贓物認領保管單、現場及查獲照片10幀，為其主要論據。
    經訊據被告甲○○固自白聲請簡易判決處刑意旨所示全部犯
    行。惟查：(一)被告甲○○之住所在屏東縣萬丹鄉○○村○○
    路，並非居住在案發現場附近之人，有其年籍資料在卷可參
    ，應無於晚上9 時許無故經過案發現場之理；又其於原審供
    稱：「那天到現場找朋友明世順便經過，朋友住在現場的河
    堤的裡面」「朋友住處我去過，但不知門牌號碼，也不知他
    的電話號碼，沒有事先約好去看他」「我只是經過河堤旁邊
    的路，就是在河堤內靠河邊的另一邊，是靠農地旁邊之處」
    「這些東西是撿到，是放在同一條道路旁邊」「撿到地方距
    離與黃石松會車地方距離約50公尺」「撿到的東西沒有東西
    覆蓋，就是放在路邊，不是放在路中間，總共有兩包」「沒
    有打開看是什麼東西，我拿那些東西準備要拿去丟掉，因為
    我怕有人撞到會發生危險」等語（見原審卷第57頁至58頁）
    ，然其對欲前往拜訪之友人「明世」之正確姓名、地址、電
    話均無法清楚交代，復表示事前不曾相約，已與一般常理有
    違，且如竊取上開電線者果另有其人，其甘冒風險大費周章
    將總長度達1 公里多之電線剪下並打包後，縱因一時不便而
    無法帶離，亦應妥為遮掩、藏置，以免為人發現取走而功虧
    一簣，豈有逕置於路邊而全不加掩飾之理，且其包裹內藏電
    線長度達1 公里多，體積甚大，果係運輸途中不慎掉落路面
    ，要亦無不立即發現而及時撿起之理，且被告所辯為防止其
    他車輛撞到發生危險，才將該袋東西搬上機車載離現場丟掉
    ，然該袋東西果妨礙人車通行，被告可將之搬離路面即可，
    何須將該不明物品搬上機車載往他處，所辯亦無可採。顯見
    被告自白該電纜線係在路邊撿到云云，核與事實不符，殊無
    足採。(二)證人黃石松於警詢時係證稱：我於96年11月20日20
    時30分許在萬丹鄉後村村堤坊下，發現竊嫌騎乘壹部機車（
    銀色），車牌號碼我不知道。竊嫌正從堤防要往上騎與我錯
    身而過，我見竊嫌所騎之機車踏板前有肥料袋裝有電纜線外
    露在外面為我發現，且該竊嫌對我口出惡言，引起我注意，
    直覺應是偷竊電纜線之竊嫌，且該竊嫌並不是本村或在該地
    從事農事之人，當下我就以行動電話向村長連絡要求村內之
    民眾前來圍捕」等語（見警訊卷第9 至10頁），證述懷疑被
    告係偷竊電纜線之竊嫌而連絡村民前來圍捕；證人即被害人
    乙○○於警詢時亦證稱：「我是於96年11月21日6 時許我至
    工寮採絲瓜時發現屏東縣萬丹鄉○○段86之1 號、86之4 號
    、86之5 號、86之6 號之工寮現場留下遭竊電纜線。工寮總
    開關箱下電纜線至水車電纜線遭竊及工寮總開關箱下電纜線
    至工寮西北方向沿岸水車之西德式馬達電纜線遭竊。當時沒
    有發現竊嫌」「工寮裡電纜線的地點有設置大門及圍牆」「
    工寮所遭竊電纜線量約總損失電纜線約1252公尺。損失新台
    幣25萬元」等語（見警訊卷第13頁），證述其電纜線遭竊，
    並未提及係被告於路邊拾得。(三)至卷附之扣押物品目錄表、
    贓物認領保管單、現場及查獲照片10幀，亦僅證明被告持有
    該電纜線被查獲，顯不足以證明被告係偶然拾得他人遺落之
    物而侵占之。(四)綜上所述，本件公訴人認被告甲○○涉犯侵
    占離本人持有物之罪嫌，所提之證據，尚難為通常一般人均
    不至於有所懷疑，並得確信為真實之程度，揆諸首揭法條及
    判例說明，要屬不能證明被告犯罪。
四、原審因而為被告甲○○無罪之諭知，經核尚無不合；檢察官
    上訴意旨，猶執陳詞，指摘原判決不當，為無理由，應予駁
    回。又檢察官未提出其他証據証明被告有竊盜等罪嫌，本院
    無從變更起訴法條論處罪刑，附此說明。
五、至被告取得上開大量電纜線是否係因其他犯罪而來，自應移
    由檢察官另行偵辦。
據上論斷，應依刑事訴訟法第368條，判決如主文。
本案經檢察官彭南雄到庭執行職務。
中    華    民    國    97    年    11    月    25    日
                  刑事第三庭    審判長法  官    周賢銳
                                      法  官    施柏宏
                                      法  官    黃憲文
以上正本證明與原本無異。
不得上訴。
中    華    民    國    97    年    11    月    25    日
                                      書記官    施耀程


司法院資訊處製作；財團法人民間司法改革基金會備份。
